臺北高等行政法院判決
　　　　　　　　　　　　　　　　　　　93年度訴字第4132號
　　　　　　　　　　　　　　　.
原　　　告　甲○○
訴訟代理人　己○○
被　　　告　臺北市商業管理處
代　表　人　乙○○處長）住同.
訴訟代理人　辛○○
　　　　　　庚○○
　　　　　　戊○○
上列當事人間因臺北市資訊休閒服務業管理自治條例事件，原告
不服臺北市政府中華民國93年12月8日府訴字第09328078400號訴
願決定，提起行政訴訟。本院判決如下：
    主  文
原告之訴駁回。
訴訟費用由原告負擔。
　　事  實
一、事實概要：原告於臺北市○○區○○街46號1樓、2樓開設「
    企業戰士資訊用品社」，實際經營臺北市資訊休閒服務業管
    理自治條例所稱之電腦遊戲業。前曾因任由無父母或監護人
    陪同之未滿15歲之人進入其營業場所，經被告以民國93年8
    月2日北市商三字第09332538300號函處以新臺幣（下同）5
    萬元罰鍰，並命令於文到5日內改善在案。嗣臺北市政府警
    察局少年警察隊於93年8月15日19時35分派員至現場臨檢，
    再次查獲原告任由無父母或監護人陪同之未滿15歲之人進入
    其營業場所，該少年警察隊乃以93年8月17日北市警少行字
    第09361012000號函請臺北市政府建設局依權責處理。案經
    被告審認原告再次違反臺北市資訊休閒服務業管理自治條例
    （下稱自治條例）第11條第1款規定，乃依自治條例第17條
    第1項規定，以93年8月23日北市商三字第09332567600號函
    處以原告10萬元罰鍰，並命令於文到5日內改善。原告不服
    ，提起訴願，遭決定駁回，遂提起本件行政訴訟。
二、兩造聲明：
  (一)原告聲明：訴願決定及原處分均撤銷。
  (二)被告聲明：駁回原告之訴。
三、兩造之爭點：
　(一)原告主張之理由：
    1.在場未滿15歲之人有監護人陪同：
      按自治條例第11條第1項規定，應禁止未滿15歲之人進入
      電腦遊戲業營業場所，但有父母或監護人陪同者，不在此
      限。臺北市政府警察局少年警察隊至原告開設之場所臨檢
      時，發現有未滿15歲小朋友張○○在場，張○○之父母因
      工作關係經常不在家，不放心張○○於下課後或未上課期
      間獨自1人在家，故依民法第1092條：「父母對其未成年
      之子女得因特定事項於一定期限內委託他人行使監護之職
      務」，委託原告於學校下課後或未上課期間內，於原告開
      設之營業處所行使監護職務，有監護委託書為證。是原告
      為張○○之委託監護人，並未違反該條規定。
    2.原告有盡委託監護之責，並非以委託書卸責：
      受委託小朋友張○○之母因生活必須工作，無法在家照顧
      張○○，又不放心張○○獨自1人在家，且張○○喜歡上
      網打玩益智遊戲，並對原告店內環境、電腦軟硬體設備相
      當滿意，才會委託原告並簽立監護委託書，放心將張○○
      於未上課期間委託原告監護，如讓其獨自1人在家，張○
      ○好奇心重，萬一發生意外，後果實難想像，為了工作及
      張○○安全乃是不得已。原告受委託監護後，不僅全程陪
      同並隨時注意張○○上網情況，如有電腦相關問題，亦有
      專業人士教導，店內另提供多樣的餐點供張○○食用，並
      非僅在場打玩電腦遊戲而已，故家長願將小孩委託予原告
      不無道理。因此若有未滿15歲之小朋友在場，必有家長或
      監護人陪同。惟被告漏未審酌原告所提證據，亦未到場實
      際了解情形，僅以有未滿15歲之人在場，而認定原告違反
      自治條例，自有未合。
    3.被告指摘原告違反自治條例須有證據，不得僅憑推測即予
      處罰：
      被告未實際查明，僅憑有未滿15歲之人在場，即以認定原
      告違反規定，訴願機關更以監護委託書無特別指定之事項
      為由，駁回原告之訴願，於法亦有未合。蓋委託之事項非
      必以書面或文字為之，苟委託人確有委託之真意，雖於委
      託書上未載明，亦不失委託之效力，此觀法務部法80律16
      234號函即知。被告並無證據足資認定原告未盡委託之義
      務，僅以推測認定原告並非委託事實，指原告所提係冀圖
      免責，實不可採。
  (二)被告主張之理由：
    查自治條例第11條第1款規定電腦遊戲業應禁止未滿15歲之
    人須有其父母或監護人陪同始可「進入」其營業場所，係藉
    由該行政義務之課予，促使電腦遊戲業者於交易對象之選擇
    有所限制，次按民法第1092條規定及法務部80年11月1日80
    律16234號函釋意旨，父母可委託他人行使監護權之職務，
    係以特定事項為限，特定事項以外之監護仍屬於未成年人之
    父母，而所謂「特定事項」，乃指「特別指定之事項」而言
    。則依原告所檢附之監護委託書記載略以：「一、委託人丁
    ○○因工作繁忙，援用民法第1092條茲將其未成年子女張○
    ○委託己○○或甲○○於學校下課後或沒上課期間內在下開
    地點內行使監護之職務。二、委託地點：臺北市○○區○○
    街46號．．．」等語，尚難認系爭未滿15歲之人之父母已委
    託原告行使監護權。準此，原告仍屬容留無父母或監護人陪
    同之未滿15歲之人於其營業場所打玩電腦遊戲，又原告既實
    際經營自治條例所稱之電腦遊戲業，即應遵守自治條例第11
    條第1款之規定，尚不得以家長已簽署監護委託書為由據以
    卸責，是以原告上述主張，顯屬誤解法令，不足採據。
　　理  由
一、按自治條例第2條第1項規定，管理資訊休閒服務業之電腦遊
    戲業之主管機關為臺北市政府建設局，臺北市政府建設局依
    同條第2項規定，以臺北市政府建設局91年5月3日北市建一
    字第09131782100號公告「委任臺北市商業管理處辦理臺北
    市資訊休閒服務業之登記、管理及處罰等事項，並自中華民
    國91年4月27日起實施」。又同條例第3條規定：「本自治條
    例所稱電腦遊戲業，指提供特定場所利用電腦擷取網路資料
    供人遊戲或以光碟、磁碟、硬碟、卡匣等結合電腦裝置供不
    特定人遊戲娛樂之營利事業」，第11條第1款規定：「電腦
    遊戲業者，應遵守下列事項：一、禁止未滿15歲之人進入電
    腦遊戲業營業場所。但有父母或監護人陪同者，不在此限」
    ，第17條第1項規定：「違反第11條第1款、第2款或第3款後
    段規定者，處新臺幣5萬元以上10萬元以下罰鍰，並限期令
    其改善；逾期不改善者，除依行政執行法規定辦理外，並得
    處1個月以上3個月以下停止營業之處分」。另臺北市政府建
    設局91年5月17日北市建商三字第09150270800號公告「臺北
    市政府建設局處理違反臺北市資訊休閒服務業管理自治條例
    統一裁罰基準」，違反第11條第1款規定，依第17條第1項規
    定第1次處5萬元罰鍰並限5日內改善，第2次（含以上）處10
    萬元罰鍰並限5日內改善。
二、本件原告設立「企業戰士資訊用品社」，實際經營自治條例
    第3條所稱之電腦遊戲業，前曾因任由無父母或監護人陪同
    之未滿15歲之人進入其營業場所，違反自治條例第11條第1
    款規定，經被告以93年8月2日北市商三字第09332538300號
    函處以5萬元罰鍰，並命令於文到5日內改善在案。嗣臺北市
    政府警察局少年警察隊於93年8月15日19時35分派員至現場
    臨檢，再次查獲原告任由未滿15歲之人張○○進入其營業場
    所，被告認定原告再次違反自治條例第11條第1款規定，乃
    依自治條例第17條第1項規定，以93年8月23日北市商三字第
    09332567600號函處以原告10萬元罰鍰，並命令於文到5日內
    改善等事實，有臺北市政府警察局少年警察隊於93年8月15
    日臨檢紀錄表、在場店員丙○○及少年張○○之筆錄、「企
    業戰士資訊用品社」之台北市政府營利事業登記證、被告93
    年8月23日北市商三字第09332567600號函等附於原處分卷可
    稽，原告對此亦不爭執，堪予認定。原告起訴聲明不服，無
    非以其經少年張○○之母丁○○之委託，代為監護少年，其
    為少年張○○之受託監護人，則少年自屬在有監護人之陪同
    下進入原告之營業場所，即合於自治條例之規定，不應受罰
    云云。
三、經查，監護權制度係為保護身心不完足不足以經營其社會生
    活之人，所設立之制度，監護內容包括保護教養之權義、住
    所之指定、財產之管理等。固依民法第1092條「父母對其未
    成年之子女，得因特定事項，於一定期限內，委託他人行使
    監護之職務」之規定，父母可委託他人行使監護權之職務，
    惟仍以特定事項為限，特定事項以外之監護仍屬於未成年人
    之父母，而所謂「特定事項」，應限於前述保護教養、住所
    指定、財產管理等監護內容之範疇內。查原告固提出以丁○
    ○名義署名之「監護委託書」（附於本院卷第16頁）為證，
    稽之該委託書記載略以：「一、委託人丁○○因工作繁忙，
    援用民法第1092條茲將其未成年子女張○○委託己○○或甲
    ○○於學校下課後或沒上課期間內在下開地點內行使監護之
    職務。二、委託地點：臺北市○○區○○街46號．．．」，
    核其內容並未將特定之監護事項及委託期間於書面中具體載
    明，與上開民法規定之委託監護制度已有未合。再者，證人
    即原告所僱用之店員丙○○於本院結證稱「我去工作時，老
    闆就告訴我有十幾張委託書，如果是小孩我們都會特別注意
    ，因為未滿十五歲，不能來網咖，所以要注意小孩的家長有
    沒有給我們委託書」、「沒有滿十五歲的小孩來，就會告訴
    他們要父母親帶過來，如果小孩的父母有來，就會問他們要
    不要寫委託書，由我經手的委託書有兩、三張」等語（見本
    院卷第54、55頁），堪認原告所稱之委託書實為父母書立同
    意未滿15歲之少年進入電腦遊戲業場所之同意書，而非具有
    委託監護意義之書面。是以，原告主張其為少年之受託監護
    人云云，諉不足採。又查，自治條例第11條第1款係規定有
    父母或監護人陪同者，未滿15歲之人始得進入電腦遊戲業營
    業場所，考其意旨在令業者選擇有父母陪同之少年為客戶，
    以使父母得以在旁隨時督促少年避免電腦資訊之不當影響，
    故事先以書面概括同意少年進入此種場所，與該條例規定「
    陪同」之要件並不相符，故原告也難以其執有少年之父母出
    具之同意書面，卸免其責。
四、綜上，被告以原告再次違反自治條例第11條第1款規定，乃
    依自治條例第17條第1項及首揭裁罰基準之規定，處以原告
    新臺幣10萬元罰鍰，並命令於文到5日內改善，並無不合。
    訴願決定予以維持，亦無不當。原告仍執前詞及個人主觀之
    見解，訴請撤銷原處分與訴願決定，為無理由，應予駁回。
據上論結，本件原告之訴為無理由，爰依行政訴訟法第98條第3
項前段，判決如主文。
中　　華　　民　　國　　94　　年　  11　　月　 11  　 日
                         第七庭審判長法  官　劉　介  中
                                   　法  官　黃  秋  鴻
                                     法  官　李　玉　卿
上為正本係照原本作成。
如不服本判決，應於送達後20日內，向本院提出上訴狀並表明上
訴理由，如於本判決宣示後送達前提起上訴者，應於判決送達後
20日內補提上訴理由書（須按他造人數附繕本）。
中　　華　　民　　國　　94　  年　　11　　月　 11　 　日
                                     書記官  林  苑  珍
